【裁判字號】    97,交聲,265
【裁判日期】    970402
【裁判案由】    交管條例聲異
【裁判全文】
臺灣板橋地方法院交通事件裁定         97年度交聲字第265號
原處分機關  交通部公路總局臺北區監理所
異  議  人
即受處分人  甲○○
上列異議人因違反道路交通管理處罰條例案件，對於交通部公路
總局臺北區監理所於民國97年1 月24日以北監裁字第40-ZIC0286
77號（原舉發案號：內政部警政署國道公路警察局96年11月21日
公警局交字第ZIC028677 號）違反道路交通管理事件裁決書所為
之處分，聲明異議，本院裁定如下：
    主  文
原處分撤銷。
甲○○汽車所有人，汽車行駛於高速公路，而不遵管制之規定，
處罰鍰新臺幣參仟元，並記違規點數壹點。
    理  由
一、原處分意旨略以：本件異議人即受處分人所有車號5916-JS
    號自小客車，於民國96年10月27日9 時06分許，行經國道五
    號雪山隧道南下17.5公里處，因於雪山隧道內行車未保持50
    公尺以上安全距離之違規行為，經內政部警政署國道公路警
    察局員警拍照存證，並依道路交通管理處罰條例第33 條 第
    1 項第2 款之規定，製發公警局交字第ZIC028677 號舉發違
    反道路交通管理事件通知單逕行舉發，並經原處分機關裁處
    罰鍰新臺幣（下同）3,000 元整在案。
二、異議意旨略以：「... 經查該日為星期六例假日，當天車流
    量大導致交通擁擠，公警九交字第0960972634號函亦不爭執
    ，另觀系爭舉發照片亦證當時交通擁塞，然而舉發機關卻以
    該日平均時速可達40KM/HR 以上，即謂異議人應保持正常車
    距。此觀舉發照片中，並未標示車速，何以得之舉發當時車
    速是否低於20KM/HR 而應適用上述條款特殊狀況之20公尺車
    距？其以毫無其以毫無科學根據之平均時速可達40KM/HR 即
    謂應保持正常車距，實有瑕疵。人民信賴FM警察廣播電台所
    為之指示，舉發當日因車道壅塞，,FM 廣播要求用路人勿刻
    意拉長車距影響後方車流，... 此為國家機關不斷宣導且係
    眾所周知之事，其地位猶如道路交通指揮人具。依道路交通
    管理規則第l02 條第1 款後段規定，遇有交通相揮人員指揮
    與燈光號誌並用時，以交通指揮人員之指揮為準。顯然行駛
    於雪山隧道內以FM警廣電台之指示為優先.... ， 爰依法聲
    明異議云云。
三、按「汽車行駛於高速公路、快速公路或設站管制之道路，不
    遵使用限制、禁止、行車管制及管理事項之管制規則而有下
    列行為者，處汽車駕駛人新臺幣3,000 元以上6,000 元以下
    罰鍰：二、未保持安全距離。」道路交通管理處罰條例第33
    條第1 項第2 款定有明文，又高速公路及快速公路交通管制
    規則第16條第l 項第3 款規定「行駛於長度4 公里以上或經
    該管公路管理機關公告之隧道，應保持50公尺以上之行車安
    全距離。如因隧道內道路壅塞、事故或其他特殊狀況導致車
    速低於每小時30公里或停止時，仍應保持20公尺以上之安全
    距離。」。
三、經查，上揭違規事實，業據證人即舉發員警乙○○到庭具結
    證稱：舉發照片是我人在現場以數位相機照的，我當時執行
    測照勤務，取締在雪山隧道未保持安全車距的車輛。我們在
    路旁放圓錐桶，每個圓錐桶相距10公尺，車子一進來如果是
    正常車流的話，前後車就應該要相距6 個圓錐桶，也就是50
    公尺，所以如果前後車少於6 個圓錐桶的話，我們就會拍照
    舉發，異議人距離前車不到20公尺，所以就將該車照相，當
    時車速差不多20公里左右，因為當時車多，有時候30、40，
    有時候50左右。我庭呈當時雪山隧道行控中心之車速紀錄，
    第一欄為偵測器的設置位置，第二欄為時間，第三欄為內側
    車道的車速，第四欄為外側車道車速，第五欄為兩個車道之
    平均車速，異議人當時行駛在內側車道，被拍照時為9 時6
    分時，被拍照地點是在隧道南下17.5公里處，我所標示的是
    異議人車輛前後兩個偵測器所測到的行車速度，分別是21及
    48公里，所以推測異議人的車速為21到48公里之間等語。綜
    上可知，當時異議人之行車時速約在21公里至48公里之間，
    依前揭高速公路及快速公路交通管制規則第16條第l 項第3
    款之規定，至少應保持20公尺之安全距離，惟依卷附採證照
    片所示，異議人所有之車輛與前車僅保持10餘公尺之安全距
    離，是其顯有前開違規事實無訛。至異議人雖又以「...FM
    廣播要求用路人勿刻意拉長車距影響後方車流... 異議人聽
    其指示，為避免影響後方車流而適當拉近車距竟遭裁罰...
    ，此信賴行為應受保護」云云置辯，惟依卷附證人庭呈之行
    控中心廣播音譯內容，為「... 在隧道內行車，請跟前車保
    持50公尺的距離，不用刻意拉長車距，車速也不要低於50公
    里以下，在壅塞時也請保持20公尺以上距離... 為了維持隧
    道內的交通順暢，請您儘量在規定速限範圍內，提高您的行
    車速度並且在合理跟車儘速跟上前車，不要刻意拉長車距以
    免影響後方用路人權益並造成車行速度緩慢... 」，不但已
    重申法規規範之內容，且其意顯指請用路人在法定之行車安
    全距離內儘量跟上前車，以免造成後方車流回堵壅塞，要不
    得解為因此可以毋庸保持與前車之行車安全距離，是異議人
    上開辯解，亦無可採，異議人確有在高速公路行駛時不遵守
    管制規定保持安全車距之違規事實。
四、按交通法庭認為聲明異議有理由或聲明異議雖無理由而原處
    分不當或違法者，應以裁定將原處分經聲明異議部分撤銷，
    並自為裁定，道路交通案件處理辦法第20條前段定有明文。
    本件違規事實，原處分機關僅依道路交通管理處罰條例第33
    條第1 項第2 款處以罰鍰3,000 元，而未依同條例第63條第
    1 項第1 款規定記違規點數1 點，顯與上開規定有違，故異
    議人聲明異議雖無理由，惟上開處分既有違法之處，自應由
    本院予以撤銷，並審酌上開違規情節，依道路交通管理處罰
    條例第33條第1 項第2 款、第63條第1 項第1 款及違反道路
    交通管理事件統一裁罰基準表規定，裁處異議人3,000 元罰
    鍰，並記違規點數1 點，以臻適法。
據上論斷，應依道路交通案件處理辦法第20條前段，裁定如主文
。
中    華    民    國    97    年    4     月    2     日
                  交通法庭    法  官  歐陽漢菁
以上正本證明與原本無異。
如不服本裁定，應於送達後5 日內，向本院提出抗告狀。
                              書記官  李崇文
中    華    民    國    97    年    4     月    2     日


司法院資訊處製作；財團法人民間司法改革基金會備份。
